【裁判字號】    88,訴,2319
【裁判日期】    900112
【裁判案由】    偽造文書等
【裁判全文】
臺灣高雄地方法院刑事判決                        八十八年度訴字第二三一九號
    公訴人 臺灣高雄地方法院檢察署檢察官
    被  告  丙○○
右列被告因偽造文書案件，經檢察官提起公訴（八十八年度偵字第八三０七號），本
院判決如左：
    主  文
丙○○共同行使偽造私文書，足以生損害於他人，處有期徒刑肆月，如易科罰金以
佰元折算壹日，緩刑貳年。
向中華電信股份有限公司南高雄營運處提出之記載申請日期為民國八十五年七月十六
日、申請電話號碼為（０七）0000000號門號之市內電話業務申請書上偽造之
「丁○」印文壹枚及偽造之丁○印章壹枚均沒收。
    事  實
一、丙○○與乙○○互為犯意聯絡，於民國八十五年七月十六日，由乙○○交付丙○
    ○一只丁○遺失之身分證，並交付丙○○一枚偽造丁○之印章，由丙○○持往中
    華電信股份有限公司南高雄營運處，以前揭偽刻之印章鈐印市內電話業務申請書
    委託申裝電話人欄位內，用以表示丁○授權辦理申裝市內電話之意思，並由丙○
    ○以代理人之身分，申請該電信公司在高雄市○○○路三七三號裝設00－00
    00000號電話，並在填製申請書時，記載指定前揭門號電話轉接至高雄市○
    ○○路一一九號住家，丙○○交付前揭申請書並由電信公司完成電話裝置，足生
    損害於丁○，迄八十六年六月三十日止，前揭裝置之電話因積欠電話費新臺幣（
    下同）二千餘元而被拆機停用。嗣於八十八年一月間，丁○向前揭電信公司申裝
    電話查明欠繳紀錄始悉上情而報警處理。
二、案經中華電信股份有限公司南高雄營運處發函告發而由高雄市政府警察局移送臺
    灣高雄地方法院檢察署檢察官偵查起訴。
    理  由
一、被告丙○○否認右揭犯行，辯稱：前揭丁○身分證是乙○○拿給我的，是他要我
    到電信公司申裝電話，我不知道丁○沒有授權乙○○辦理申請電話，李堅培拿給
    我丁○之身分證及印章時，我沒有問丁○究係何人，而且申裝電話是按裝在高雄
    市○○○路三七三號，再由三七三號轉接到甲○○家中，轉接業務是乙○○自己
    去辦的，我不知情等語。經查，本件被告持被害人丁○持身分證至中華電信股份
    有限公司南高雄營運處辦理電話申裝，被告持未據丁○同意刻製之印章鈐印在市
    內電話業務申請書委託申裝電話人欄位內後，復由被告以代理人之身分填妥電話
    按裝地點為高雄市○○○路三七三號，並指定電話轉接至高雄市○○○路一一九
    號住家一節，有市內電話業務申請書影本一份及被害人丁○在警訊及本院審理時
    之陳述記明筆錄附卷可證，而被告丙○○亦於本院審理中承認丁○之身分證、印
    章是乙○○交付其前往電信公司辦理申裝電話等語，已可認定前揭電話申請書是
    被告填製之事實。復查，前揭電信公司及被害人丁○向警察告發前揭申裝電話偽
    造授權申請書情事時，被告在警察局內陳述其不知道為何有人冒其名義向電信公
    司申裝電話，並向警察述說可能曾經被人於八十四年間偽造其身分證，可能是歹
    徒前往電信公司辦理申裝電話等語，而被告經警移送檢察官偵查時，復向檢察官
    陳述其沒有掉過身分證，但曾因洗衣服洗爛身分證而於八十六年曾換發身分證，
    而且其曾經被歹徒持偽造證件到別家車行承租汽車等語，前揭被告陳述均有卷附
    警訊筆錄及檢察官偵訊筆錄可證，即由被告於前揭警察局及檢察官偵查中陳述之
    事實，係在表示前揭申辦電話過程其未參與而不知情。又查，被告丙○○係與乙
    ○○為高中同學，被告蔡文案並曾經在乙○○經營之長廣小客車租賃有限公司工
    作並擔任名義股東等情，亦據被告丙○○於本院審理時陳述明確，並有卷附高雄
    市建設局出具之公司變更登記卡可稽。由前揭所查本件被告與乙○○有高中同學
    關係，又係李堅培經營之租車公司名義股東之一，被告又親身在該租車公司工作
    ，可見被告與李堅培熟識交情非淺，即被告未據丁○本身同意，由李堅培交付丁
    ○身分證、印章辦理申裝電話，豈有對於該身分證、印章來源不聞不問之理，又
    被告於警訊及檢察官偵查中一再說可能被冒用名義代理丁○申裝電話情事，迄
    至本院審理時才陳述前揭李堅培交付丁○身分證、印章辦理申裝電話情形，被告
    於警察機關及檢察官偵查時，顯在誤導事實之調查，況且，依被告辯稱電話轉接
    至高雄市○○○路一一九號處所係李堅培所為等語，惟前揭申請書內容已經明確
    記載指定轉接電話至凱旋三路一一九號處所之事實，並非嗣後才由李堅培申辦轉
    接，被告前揭辯解不知丁○未據授權乙○○申辦電話等語，顯係卸責之詞，被告
    罪證明確，犯行係可認定。
二、核被告蔡文案所為，係犯刑法第二百十六條行使同法第二百十條之偽造私文書罪
    。被告丙○○所犯前揭之罪與李堅培有犯意聯絡及行為分擔，均係共同正犯。被
    告在申請書偽鈐丁○印文之行為被偽造私文書行為所吸收，偽造私文書行為又被
    行使偽造私文書行為所吸收，即前揭被吸收之行為均不另論罪。審酌被告丙○○
    犯罪之動機、目的、素行、犯後態度等一切情狀，爰酌情量處如主文所示之刑。
    又查被告前未曾受有期徒刑以上刑之宣告，有卷附前案紀錄表可資證明，本院認
    被告經此起訴、審判後應能自惕而無再犯之虞，即認被告前揭所受宣告刑以暫不
    執行為適當，併予宣告緩刑二年，以啟自新。又被告丙○○業已陳述偽造之丁○
    印章一枚是由李堅培交付，而該枚印章並未自被告處搜扣，由於本件既有共犯情
    事，該枚印章復未由李堅培到庭說明下落，即係未能證明已經滅失，爰對該枚印
    章，以及被告丙○○於八十五年七月十六日向中華電信股份有限公司南高雄營運
    處提出之（０七）0000000號電話門號申請書上偽造之「丁○」印文一枚
    併依刑法第二百十九條之規定沒收。
據上論斷，應依刑事訴訟法第二百九十九條第一項前段，刑法第二十八條、第二百十
六條、第二百十條、第七十四條第一款、第二百十九條，判決如主文。
本案經檢察官王朝震到庭執行職務。
中    華    民    國      九十      年      一   月       十二       日
                                臺灣高雄地方法院刑事第三庭
                                    法  官  周志賢
右正本證明與原本無異。
如不服本判決，應於判決送達後十日內，向本院提出上訴狀。
                                    書記官  簡鴻雅
中    華    民    國      九十      年      一      月       十六       日


司法院資訊處製作；財團法人民間司法改革基金會備份。
